【裁判字號】    97,交訴,16
【裁判日期】    970408
【裁判案由】    公共危險等
【裁判全文】
臺灣臺北地方法院刑事判決              97年度交訴字第16號
公  訴  人  臺灣臺北地方法院檢察署檢察官
被      告  戊○○
上列被告因公共危險等案件，經檢察官提起公訴（96年度偵字第
26475號），本院判決如下：
    主  文
戊○○駕駛動力交通工具肇事，致人受傷而逃逸，處有期徒刑陸
月，如易科罰金，以新臺幣壹仟元折算壹日。
戊○○被訴過失傷害部分公訴不受理。
    事  實
一、戊○○於民國96年10月29日晚上10時20分許，駕駛車牌號碼
    3G-6262號自用小客車，沿臺北市大安區○○○路○段由東往
    西方向行駛，行經臺北市大安區○○○路○段153號前時，本
    應注意汽車在同一車道行駛時，除擬超越前車外，後車與前
    車之間應保持隨時可以煞停之距離，並隨時注意車前狀況，
    採取必要之安全措施，而當時天候晴、夜間有照明，視距良
    好、柏油道路乾燥無缺陷亦無障礙，客觀上並無不能注意之
    情狀，且依其知識、能力並無不能注意之情事，竟疏未注意
    及此，適有甲○○騎乘車牌號碼L8S-728 號重型機車附載乙○○同向行駛於戊○○所駕汽車之右前方，戊○○在未保持
    安全距離之狀況下，自後追撞甲○○所騎乘機車後方，致行
    進間之甲○○、乙○○連人帶車倒地，甲○○因而受有左臀
    部擦傷、挫傷之傷害，乙○○則受有右側臀部扭傷、多處擦
    傷之傷害（過失傷害部分業經撤回告訴詳如後述）。戊○○
    明知已肇事致人受傷，雖曾下車察看，惟僅佯裝路人探問甲○○傷勢，未對甲○○、乙○○為救護措施、報警處理或留
    下聯絡方式，旋即駕駛上開自用小客車逃逸，嗣經目擊經過
    之機車騎士丙○○記下車牌號碼，並經路人報警處理，始循
    線查獲。
二、案經臺北市政府警察局大安分局報請臺灣臺北地方法院檢察
    署檢察官偵查起訴。
    理  由
甲、有罪部分（即肇事逃逸部分）：
一、按被告以外之人於審判外之言詞或書面陳述，除法律有規定
    者外，不得作為證據；又按被告以外之人於偵查中向檢察官
    所為之陳述，除顯有不可信之情況者外，得為證據；再按被
    告以外之人於審判外之陳述，雖不符合同法第159條之1至第
    159條之4之規定，但經當事人於審判程序同意作為證據，法
    院審酌該言詞陳述或書面陳述作成時之情況，認為適當者，
    亦得為證據。當事人、代理人或辯護人於法院調查證據時，
    知有第159條第1項不得為證據之情形，而未於言詞辯論終結
    前聲明異議者，視為有前項之同意，刑事訴訟法第159條第1
    項、第159條之1第2 項及第159條之5分別定有明文。查本案
    檢察官證據清單內所引用之各該被告以外之人於審判外之陳
    述，雖屬傳聞證據，惟證人甲○○、乙○○及丙○○於檢察
    官訊問時所為之證述，業經依法具結在卷（見臺灣臺北地方
    法院檢察署96年度偵字第26475 號卷，下稱偵查卷，第53頁
    、第57-58頁） ，由形式上觀之，亦無顯然不可信之情形；
    另上開3 位證人於警方詢問時所為之證述，及本院所據以判
    斷本案犯罪事實依據之道路交通事故現場圖、臺北市政府警
    察局大安分局交通分隊道路交通事故補充資料表、道路交通
    事故調查報告表 (一)、道路交通事故調查報告表 (二)，及
    國立臺灣大學醫學院附設醫院診斷證明書，被告於本院準備
    程序及審判期日中均表示無意見而不予爭執，且迄至言詞辯
    論終結前亦未再聲明異議，本院審酌上開證據資料製作時之
    情況，尚無違法不當之瑕疵，亦認為以之作為證據應屬適當
    ，故揆諸前開規定，爰逕依刑事訴訟法第159條之1第2 項、
    第159條之5規定，認前揭證據資料均例外有證據能力，合先
    敘明。
二、訊據被告戊○○固坦認於上揭時、地與被害人甲○○、乙○○發生交通事故，惟矢口否認有何肇事逃逸犯行，辯稱：當
    時伊不知道被害人甲○○、乙○○的機車為何倒下，伊下車
    察看時，有1 個男生出來照顧她們，並向伊說他來處理即可
    ，伊才先行駕車離去云云。惟查：
  (一)96年10月29日晚上10點20分許，車牌號碼3G-6262 號自用小
    客車之駕駛人行經臺北市大安區○○○路○段153號前時撞擊
    到前方2 位女生所騎乘之機車，有發出碰撞聲音，該自用小
    客車便緊急煞車停下等情，業經證人丙○○於本院審理時證
    述無誤，其並證稱，伊在後方閃避該自用小客車時，有擦撞
    到該車的右後方並倒地，該自用小客車之駕駛人雖有下車與
    被害人交談，但並未將被害人送醫就上駕駛座把車子開走了
    ，伊因此記下該自用小客車的車牌等語（見偵查卷第10-11
    頁、本院卷第31-33頁）。證人即被害人甲○○亦證稱，96
    年10月29日晚上10時20分許，伊騎機車載著乙○○，跟著學
    長丁○○的機車沿和平東路行進，到和平東路1段153號前，
    沒有注意到後面是什麼情況，就突然被撞到，發出碰一聲撞
    擊聲，伊的機車隨後倒地並在地上滑行，乙○○也是離開機
    車在後面滾，伊之臀部及小腿因而受傷，嗣後被告有走過來
    問伊有沒有傷到哪邊，丁○○亦停車走過來問被告說是不是
    他撞的，被告說不知道是不是他撞的，因為伊當時也不確定
    是否為被告撞的，所以就沒有留下被告的聯絡方式等語（見
    本院卷第33頁反面至第34頁反面），核與被告自承，當時伊
    行經上開地點時，有1 輛機車倒在伊自用小客車前方，伊有
    下車察看，但因為急著要幫朋友弄電腦，所以就先走了等語
    （見偵查卷第51頁、本院卷第14頁反面、第30頁反面）相符
    ，可見於上開時間、地點駕駛車牌號碼3G-6262 號自用小客
    車並追撞被害人甲○○、乙○○所騎乘機車之人，確係被告
    無誤。而被告因未注意車前狀況，保持與前車之安全距離並
    隨時採取必要之安全措施，導致被害人甲○○、乙○○所騎
    乘之重型機車遭碰撞跌落在地，甲○○因而受有左臀部擦傷
    、挫傷，乙○○則受有右側臀部扭傷、多處擦傷等情，業經
    證人甲○○證述如上，並有國立臺灣大學醫學院附設醫院診
    斷證明書2紙在卷可參（見偵查卷第43-44頁）此外，並有道
    路交通事故現場圖、臺北市政府警察局大安分局交通分隊道
    路交通事故補充資料表、道路交通事故調查報告表 (一) 、
    道路交通事故調查報告表 (二) 、道路交通事故照片等證據
    附卷可參（見偵查卷第18-23頁、第27-38頁），顯然被害人
    甲○○、乙○○所受之傷勢，確與被告之過失有因果關係。
  (二)按刑法第185條之4之肇事逃逸罪，以駕駛動力交通工具肇事
    ，有致人死傷而逃逸之事實，為其構成要件，不以行為人明
    知被害人有死傷情形為必要，亦不以被害人為無自救能力人
    為必要（最高法院91年度台上字第137號、90年度台上字第6
    786 號判決意旨參照），至肇事者是否有遺棄之故意，其離
    去之原因為何，則非所問（最高法院90年台上字第2191號判
    決意旨參照）。且刑法第185條之4之駕駛動力交通工具肇事
    致人死傷而逃逸罪之立法目的，乃為維護交通，增進行車安
    全，促使當事人於事故發生時，能對被害人即時救護，減少
    死傷，以保護他人權益並維護社會秩序，其立法精神在於交
    通事故一旦發生，而有發生人員傷亡之情況下，不論是撞人
    或被撞，或是因其他事故而造成死傷，只要是在駕駛動力交
    通工具過程內所發生者，參與這整個事故過程的當事人皆應
    協助防止死傷之擴大，蓋如駕駛人於事故發生後，隨即駕車
    逃離現場，不僅使肇事責任認定困難，更可能使受傷之人喪
    失生命或求償無門。是刑法第185條之4肇事逃逸罪之成立，
    祇以行為人有駕駛動力交通工具肇事，致人死傷而逃逸之事
    實為已足，至行為人之肇事原因如何，則非所問。又所謂逃
    逸，指於肇事當時或隨後離去現場之行為，祇須行為人主觀
    上有逃逸之意圖，客觀上有逃逸之行為為已足，而其擅離肇
    事現場之行為一旦付諸實施，其犯罪即已完成，不論其逃逸
    行為已否得逞，被害人是否在他人協助下獲得救護，均於上
    開犯罪之成立不生影響。
  (三)證人即被害人甲○○於本院審理時結證稱，事故發生後，被
    告有來問伊有沒有怎樣，有沒有傷到哪邊，當時不確定他是
    不是撞伊的人，伊當時覺得害怕，就一直哭，並跟他說，沒
    有怎麼樣，只有一些擦傷，伊學長丁○○過來問被告說，是
    不是他撞的，被告說他不知道，後來因為一直在那邊也不知
    道怎麼辦，丁○○就同意被告先離開，交談過程中，丁○○
    曾問被告方不方便載伊等去醫院，但被告說他有喝一點酒，
    不太方便等語（見本院卷第33頁反面至第34頁），證人丁○○亦證稱，伊一開始有聽到車輛碰撞的聲音，轉身回頭時，
    甲○○的車子就倒在路邊，被告的車子停在伊等前面，並下
    車問伊發生什麼事情，因為當時伊不知道是誰撞的，被告問
    伊可不可以先走，伊當時以為被告是好心下來看，所以便說
    ，好，有事伊來處理等語（見本院卷第35頁反面至第36頁）
    ，再參以被告所駕駛之自用小客車與被害人2 人所騎乘之機
    車碰撞時，曾發出聲響等情，業經證人甲○○、丙○○2 人
    證述如上，而被害人2 人倒地之處亦在被告自用小客車前方
    顯然易見之地點，被告復於車禍發生後緊急煞車並下車察看
    ，及於證人丁○○請求被告將被害人2 人送醫之時，藉詞推
    諉並急於離去等情，可見被告對於被害人2 人發生事故之過
    程及自己極有可能為肇事者等情，應甚為明瞭，是其辯稱不
    知究係何人撞倒被害人2人云云，並不可採。再者，被害人2
    人因被告駕駛汽車不慎碰撞而人車倒地，依當時行進間瞬間
    摔落地面之情狀，亦難認被告對於被害人2 人因此事故而受
    有傷害之情事全然不知悉，況且證人甲○○亦已告知被告其
    受有擦傷等語如上述，足認被告於過失肇事後，明知已駕車
    擦撞被害人2 人成傷，竟未協助救護送醫、報警或留下聯絡
    方式，雖被告曾短暫下車停留，然並未積極施予救助或留下
    聯絡方式，僅在旁觀望數分鐘後即逕自駕車離去，其肇事逃
    逸之心態及客觀犯行至為明灼，容不得以當時不知情之證人
    丁○○允許其先行離去，且被害人2 人業有丁○○在現場救
    護照料，並非無自救能力之人為由，阻卻其應負之刑責。綜
    上所述，被告前開辯解，無非卸責之詞，均不足採。本案事
    證明確，被告肇事逃逸犯行，洵堪認定，應予依法論科。
三、核被告所為，係犯刑法第185條之4肇事逃逸罪。爰審酌被告
    駕車肇事致被害人2人受傷後，未將被害人2人送醫，旋即逃
    逸，惡性非輕，犯後猶飾詞否認，態度不佳，惟念其犯罪後
    業與被害人2人就過失傷害部分達成和解，被害人2人亦當庭
    表示對於被告就本件之量刑部分無意見（見本院卷第42頁反
    面），及其犯罪所生之危害、犯罪後之態度、智識程度、生
    活狀況等一切情狀，量處如主文所示之刑，並諭知易科罰金
    之折算標準。
乙、公訴不受理部分（即過失傷害部分）：
一、公訴意旨另以：被告戊○○於96年10月29日晚間10時20分許
    ，駕駛車牌號碼3G-6262 號自用小客車，沿臺北市大安區○○○路○段由東往西方向行駛，行經臺北市大安區○○○路○
    段153 號前時，本應注意汽車在同一車道行駛時，除擬超越
    前車外，後車與前車之間應保持隨時可以煞停之距離，後車
    駕駛人應隨時注意前車之行動，且汽車行駛時，駕駛人應注
    意車前狀況，並隨時採取必要之安全措施，而當時天候晴、
    夜間有照明，視距良好、柏油道路乾燥無缺陷亦無障礙，客
    觀上並無不能注意之情狀，且依其知識、能力並無不能注意
    之情事，竟疏未注意及此，適有甲○○騎乘車牌號碼L8S-72
    8 號重型機車附載乙○○同向行駛於被告所駕汽車之右前方
    ，被告在未保持安全距離之狀況下，自後追撞觸及甲○○所
    騎乘機車，致行進間之甲○○因無法保持平衡而人車倒地，
    甲○○因而受有左臀部擦傷、挫傷之傷害，乙○○則受有右
    側臀部扭傷、多處擦傷之傷害。案經告訴人甲○○、乙○○
    提出告訴，因認被告涉犯刑法第284條第1項前段過失傷害罪
    嫌等語。
二、按告訴乃論之罪，告訴人於第一審辯論終結前得撤回其告訴
    ；又告訴經撤回者，應諭知不受理之判決，刑事訴訟法第23
    8條第1項、第303條第3款分別定有明文。
三、查本件告訴人2 人告訴被告過失傷害案件，檢察官被告認係
    涉犯刑法第284 條第1項前段過失傷害罪嫌，依同法第287條
    前段之規定，須告訴乃論。茲告訴人2 人與被告達成和解，
    復據告訴人2人於97年2月15日具狀撤回告訴，有刑事撤回告
    訴狀、和解書存卷可考（見本院卷第25頁至第28頁），揆諸
    前揭規定，應為諭知不受理之判決。
據上論斷，應依刑事訴訟法第299條第1項前段、第303條第3款，
刑法第185條之4、第41條第1項前段，判決如主文。
本案經檢察官蕭方舟到庭執行職務
中    華    民    國    97    年    4     月    8     日
                  交通法庭  審判長  法  官  林春鈴
                                    法  官  姚念慈
                                    法  官  林柏泓
如不服本判決應於送達後十日內向本院提出上訴狀。
以上正本證明與原本無異。
                                    書記官  柯貞如
中    華    民    國    97    年    4     月    8     日
附錄本案論罪科刑法條：
刑法第185條之4
駕駛動力交通工具肇事，致人死傷而逃逸者，處6月以上5年以下
有期徒刑。


司法院資訊處製作；財團法人民間司法改革基金會備份。
